臺灣臺南地方法院刑事判決
110年度金訴字第328號
公  訴  人  臺灣臺南地方檢察署檢察官
被      告  許雅萍




上列被告因詐欺等案件，經檢察官提起公訴（110年度偵字第151
11號、第15112號），被告於本院準備程序進行中，就被訴事實
為有罪之陳述，經本院合議庭裁定由受命法官獨任進行簡式審判
程序，判決如下：
    主  文
許雅萍犯如附表所示之罪，共貳罪，各處如附表所示之刑。應執
行有期徒刑壹年參月。
    犯罪事實及理由
一、程序部分：
　　本案被告許雅萍所犯為死刑、無期徒刑、最輕本刑為3年以
    上有期徒刑以外之罪，亦非屬高等法院管轄之第一審案件，
    被告於本院準備程序就被訴事實為有罪之陳述，經本院告以
    簡式審判程序之旨，並聽取公訴人、被告之意見後，依刑事
    訴訟法第273條之1第1項規定，由合議庭裁定由受命法官獨
    任改行簡式審判程序。又依同法第273條之2之規定，本件簡
    式審判程序之證據調查，不受同法第159條第1項、第161條
    之2、第161條之3、第163條之1及第164條至第170條規定之
    限制，並得依同法第310條之2準用第454條之規定製作略式
    判決書（僅記載「證據名稱」），先予敘明。
二、犯罪事實：　　
　　許雅萍於民國109年8月間，加入通訊軟體LINE暱稱「Jianmi
    ng」及其他身分不詳之人所組成之三人以上以實施詐術為手
    段，且具持續性、牟利性之詐欺集團，擔任車手，除提供其
    所申請之第一商業銀行赤崁分行帳戶（帳號：000-00000000
    000號，下稱第一銀行帳戶）及中華郵政股份有限公司台南
    文元郵局帳戶（帳號：000-00000000000000號，下稱文元郵
    局帳戶）之帳號給「Jianming」，供詐欺集團成員使用外，
    亦負責持上開帳戶之存摺、印章及提款卡等物，至金融機構
    臨櫃或ATM提領由該詐欺集團成員向被害人詐欺後由被害人
    匯入之款項，領得款項旋依指示交付詐欺集團成員，並約定
    可獲得每次提領贓款1％之報酬（所涉違反組織犯罪防制條例
    罪嫌部分，業經本院以110年度金訴字第30號判決有罪確定
    ）。嗣許雅萍與「Jianming」及其他身分不詳之詐欺集團成
    員，共同意圖為自己不法之所有，基於三人以上共同詐欺取
    財及掩飾、隱匿詐欺犯罪所得來源、去向之洗錢犯意聯絡，
    由該詐欺集團所屬成員，於附表所示之時間，以附表所示之
    方式詐騙楊純及蘇王秀麗，致其等陷於錯誤，依指示於附表
    所示之時間、地點，匯款或存款如附表所示之金額，至許雅
    萍附表所示之帳戶。許雅萍再依「Jianming」指示，於附表
    所示之時間、地點，以附表所示之方式，提領附表所示帳戶
    內之現金後，旋即在臺南市東區東寧路某巷子內將所提領之
    贓款交付「Jianming」所指示到場收款之外務人員，以此方
    式隱匿詐欺犯罪所得之去向，許雅萍並從中獲得新臺幣（下
    同）3,000元之報酬。
三、證據名稱：
  ㈠被告於警詢、偵查及本院審理時之自白。
  ㈡證人即告訴人楊純、蘇王秀麗於警詢之證述。
  ㈢南投縣政府警察局南投分局赤水派出所陳報單、受理各類案
    件紀錄表、受理刑事案件報案三聯單（警卷第21、27、29頁
    ）、被告帳戶個資檢視表（警卷第23頁）、內政部警政署反
    詐騙諮詢專線紀錄表【楊純】（警卷第31頁）、南投縣政府
    警察局南投分局赤水派出所受理詐騙帳戶通報警示簡便格式
    表、金融機構聯防機制通報單（警卷第33至39頁）、楊純與
    詐騙集團成員「Andy」之LINE對話紀錄擷圖11張（警卷第41
    至51頁）、郵政匯款申請書、郵政入戶匯款申請書（警卷第
    53至55頁）各1份、郵政跨行匯款申請書3份（警卷第57至61
    頁）、臺灣銀行匯款申請書回條聯（警卷第63頁）、第一商
    業銀行赤崁分行109年11月3日一赤崁字第00110號函（警卷
    第65頁）、被告之第一銀行帳戶交易明細及客戶基本資料、
    印鑑卡（警卷第67至73頁）、被告與詐騙集團成員暱稱「Ji
    anming」之LINE對話紀錄擷圖（警卷第75至95頁、偵1卷第1
    9至27頁）、中華郵政股份有限公司110年1月18日儲字第110
    0014749號函（偵1卷第23頁）、被告之文元郵局帳戶開戶資
    料及客戶歷史交易清單（偵1卷第15至17頁）、內政部警政
    署反詐騙諮詢專線紀錄表【蘇王秀麗】（偵1卷第33頁）、
    被告帳戶個資檢視表（偵1卷第34頁）、屏東縣政府警察局
    屏東分局萬丹分駐所受理詐騙帳戶通報警示簡便格式表、金
    融機構聯防機制通報單（偵1卷第35至38頁）、郵政跨行匯
    款申請書（偵1卷第39頁）、合作金庫商業銀行匯款申請書
    代收入收據（偵1卷第40頁）、存款人收執聯（偵1卷第41頁
    ）、屏東縣政府警察局屏東分局萬丹分駐所受理各類案件紀
    錄表、受理刑事案件報案三聯單（偵1卷第42至43頁）各1份
    。
四、論罪科刑：
　㈠核被告所為，均係犯刑法第339條之4第1項第2款之三人以上
    共同詐欺取財罪、洗錢防制法第2條第2款、第14條第1項之
    一般洗錢罪。
　㈡本案告訴人2人遭詐欺之數次匯款、存款，及被告有數次提領
    之行為，係於密切接近之時、地實行，均係為達侵害同一被
    害人財產法益之目的，各行為之獨立性極為薄弱，依一般社
    會健全觀念，在時間差距上，難以強行分開，應視為數個舉
    動之接續施行，合為包括之一行為予以評價，各屬接續犯之
    單純一罪。
　㈢按共同正犯間，非僅就其自己實施之行為負其責任，並在犯
    意聯絡之範圍內，對於他共同正犯所實施之行為，亦應共同
    負責（最高法院32年上字第1905號判例意旨參照）。共同正
    犯之意思聯絡，原不以數人間直接發生者為限，即有間接之
    聯絡者，亦包括在內（最高法院77年台上字第2135號判例意
    旨參照）。共同正犯之成立，祇須具有犯意之聯絡、行為之
    分擔，既不問犯罪動機起於何人，亦不必每一階段犯行均經
    參與。共同實行犯罪行為之人，在合同意思範圍內，各自分
    擔犯罪行為之一部，相互利用他人之行為，以達其犯罪之目
    的者，即應對於全部所發生之結果共同負責；且共同正犯不
    限於事前有協定，即僅於行為當時有共同犯意之聯絡者亦屬
    之，且表示之方法，不以明示通謀為必要，即相互間有默示
    之合致亦無不可（最高法院103年度台上字第2335號判決意
    旨參照）。查被告為上開犯行時，縱僅擔任提供帳戶及領款
    車手之角色，然被告主觀上既知悉自己所為係為詐欺集團提
    領犯罪所得，足認被告與「Jianming」及所屬詐欺集團其餘
    成員間，有三人以上共同詐欺取財、洗錢之犯意聯絡，且係
    以自己犯罪之意思參與本案，自應就其與前述詐欺集團成員
    各自分工而共同違犯之上開犯行均共同負責；是被告與前述
    詐欺集團成員間，就上開犯行，有犯意聯絡及行為分擔，應
    論以刑法第28條之共同正犯。　　
　㈣被告就本案加重詐欺取財、洗錢犯行，均係以一行為同時觸
    犯前述罪名，屬想像競合犯，應依刑法第55條前段規定，各
    從一重之刑法第339條之4第1項第2款三人以上共同詐欺取財
    罪處斷。
　㈤爰審酌被告不思循正途賺取錢財，竟提供其金融帳戶供「Jia
    nming」所屬詐欺集團使用，並依指示提領款項，再交付給
    詐欺集團成員，與本案詐欺集團成員共同為詐欺取財及洗錢
    之犯行，致告訴人2人遭詐欺而受財產上損害，所為應予非
    難；惟念被告犯後坦承犯行，且於本院與告訴人楊純成立調
    解，願分期賠償告訴人楊純30萬元，並已依約給付第1期款1
    萬5,000元，有本院110年度南司刑移調字第398號調解筆錄
    、轉帳畫面擷圖各1份附卷可稽（本院卷第57至58、81頁）
    ，堪認被告犯後積極彌補其行為所造成之損害，犯後態度尚
    佳；參以被告非居於詐欺集團核心地位，僅係聽從指令參與
    犯罪之輔助角色；兼衡被告自陳教育程度為大學畢業，未婚
    ，無子女，從事長照服務業，家庭經濟狀況小康（本院卷第
    79頁）等一切情狀，分別量處如主文所示之刑，並定其應執
    行刑，以資警惕。
五、被告本案犯罪所得為3,000元，惟被告業與告訴人楊純達成
    調解，約定願分期賠償30萬元給告訴人楊純，且已給付1萬5
    ,000元給告訴人楊純，然因其賠償給告訴人楊純之金額已逾
    其犯罪所得，若於本判決再諭知沒收犯罪所得，並追徵其價
    額，對被告顯然過苛，爰依刑法第38條之2第2項之規定，不
    予宣告沒收。
據上論斷，應依刑事訴訟法第273條之1第1項、第299條第1項前
段、第310條之2、第454條第1項，判決如主文。
本案經檢察官柯博齡提起公訴，檢察官紀芊宇到庭執行職務。
中　　華　　民　　國　　110 　年　　11　　月　　12　　日
　　　　　　　　　刑事第十一庭  法　官　張郁昇
以上正本證明與原本無異。
如不服本判決應於收受本判決後20日內向本院提出上訴書狀，並
應敘述具體理由。其未敘述上訴理由者，應於上訴期間屆滿後20
日內向本院補提理由書狀（均須按他造當事人之人數附繕本）「
切勿逕送上級法院」。 
　　　　　　　　　　　　　　　　書記官  黃敏純
中　　華　　民　　國　　110 　年　　11　　月　　15　　日
附錄本案論罪科刑法條：
中華民國刑法第339條之4
犯第339條詐欺罪而有下列情形之一者，處1年以上7年以下有期
徒刑，得併科1百萬元以下罰金：
一、冒用政府機關或公務員名義犯之。
二、三人以上共同犯之。
三、以廣播電視、電子通訊、網際網路或其他媒體等傳播工具，
    對公眾散布而犯之。
前項之未遂犯罰之。

洗錢防制法第2條
本法所稱洗錢，指下列行為：
一、意圖掩飾或隱匿特定犯罪所得來源，或使他人逃避刑事追訴
    ，而移轉或變更特定犯罪所得。
二、掩飾或隱匿特定犯罪所得之本質、來源、去向、所在、所有
    權、處分權或其他權益者。
三、收受、持有或使用他人之特定犯罪所得。

洗錢防制法第14條
有第二條各款所列洗錢行為者，處7年以下有期徒刑，併科新臺
幣5百萬元以下罰金。
前項之未遂犯罰之。
前二項情形，不得科以超過其特定犯罪所定最重本刑之刑。

【附表：】
編號 被害人 詐騙方式（日期：民國） 匯存時地、金額及匯存入之人頭帳戶（日期：民國；幣別：新臺幣） 提款時地及金額（日期：民國；幣別：新臺幣） 罪名、宣告刑 1 楊純(提出告訴) 該詐欺集團成員假冒楊純之子，於109年9月18日15時許起，以通訊軟體LINE暱稱Andy之名義與楊純聯絡，佯稱欲借錢做生意急用等語，致楊純陷於錯誤，依指示分別於右列時間匯款。  ①楊純委託李彩於109年9月22日11時2分16秒許，在新北市○○區○○街000號中和大華郵局，匯款10萬元，至許雅萍之第一銀行帳戶。 ②楊純委託李彩於109年9月22日12時18分13秒許，在新北市○○區○○街000號中和大華郵局，匯款10萬元，至許雅萍之第一銀行帳戶。 ③楊純委託李彩於109年9月23日11時24分37秒許，在新北市○○區○○街000號中和大華郵局，匯款8萬元，至許雅萍之第一銀行帳戶。 ④楊純委託楊玉素於109年9月23日13時58分59秒許，在新北市○○區○○路0段00號臺灣銀行五股分行，匯款12萬元，至許雅萍之第一銀行帳戶。 ①許雅萍於109年9月22日13時6分55秒許，在臺南市東區東門路之第一銀行，臨櫃自其第一銀行帳戶提領30萬元。 ②許雅萍於109年9月22日13時9分47秒許，在臺南市東區東門路之第一銀行，持其第一銀行帳戶提款卡，操作ATM，提領3萬元。 ③許雅萍於109年9月22日13時10分45秒許，在臺南市東區東門路之第一銀行，持其第一銀行帳戶提款卡，操作ATM，提領3萬元。 ④許雅萍於109年9月22日13時11分41秒許，在臺南市東區東門路之第一銀行，持其第一銀行帳戶提款卡，操作ATM，提領3萬元。 ⑤許雅萍於109年9月22日13時13分5秒許，在臺南市東區東門路之第一銀行，持其第一銀行帳戶提款卡，操作ATM，提領1萬元。 許雅萍犯三人以上共同詐欺取財罪，處有期徒刑壹年壹月。 2 蘇王秀麗(提出告訴) 該詐欺集團成員假冒蘇王秀麗之姪子，於109年9月21日某時許起，陸續以通訊軟體LINE與蘇王秀麗聯絡，佯稱需款急用等語，致蘇王秀麗陷於錯誤，依指示分別於右列時間匯款及存款。   ①蘇王秀麗於109年9月22日15時11分許，在屏東縣萬丹鄉萬丹合作金庫，以其名義，臨櫃匯款10萬7,000元，至許雅萍之文元郵局帳戶。 ②蘇王秀麗於109年9月23日11時10分許，在屏東縣萬丹鄉萬丹郵局，以無摺存款方式，存款3萬元，至許雅萍之文元郵局帳戶。 ①許雅萍於109年9月22日14時22分4秒許，在臺南市東區東寧路之郵局，臨櫃自其文元郵局帳戶，提領13萬元。 ②許雅萍於109年9月22日15時38分6秒許，在臺南市東區東寧路之郵局，持其文元郵局帳戶提款卡，操作ATM，提領6萬元。 ③許雅萍於109年9月22日15時39分42秒許，在臺南市東區東寧路之郵局，持其文元郵局帳戶提款卡，操作ATM，提領4萬元。 ④許雅萍於109年9月22日15時42分25秒許，在臺南市東區東寧路之郵局，持其文元郵局帳戶提款卡，操作ATM，提領7,000元。 許雅萍犯三人以上共同詐欺取財罪，處有期徒刑壹年貳月。